臺灣高雄地方法院刑事判決　　　　　　　　　　　　九十二年度簡上字第二一三號
　　公　訴　人　臺灣高雄地方法院檢察署檢察官
　　上　訴　人
　　即　被　告　甲○○
右列上訴人因竊盜案件，不服本院高雄簡易庭中華民國九十二年三月二十七日九十二
年度簡字第一０二０號第一審判決（聲請簡易判決處刑案號：九十二年度偵字第五六
九五號）提起上訴及臺灣高雄地方法院檢察署檢察官移
度偵字第九一五五號、第一四三四八號、第一五三四二號、第二五九四三號），本院
合議庭認不宜以簡易判決處刑，改依通常程序，自為第一審判決如左：
    主  文
原判決撤銷。
甲○○無罪。
    理  由
一、聲請簡易判決處刑意旨略以：甲○○曾於民國九十年間因竊盜罪經法院判處有期
    徒刑七月，於九十一年十一月十七日執行完畢，猶不知悔改，復意圖為自己不法
    之所有，於九十二年三月七日某時許，在高雄市○○路與翠峰路口，竊取馮傳東
    所有之車牌號碼ＸＰＪ─二一○號機車之車牌一面，得手後藏置於其所有之車牌
    號碼ＸＩＧ─五八九號置物箱內，嗣於九十二年三月十日十三時許，在高雄市○
    ○○路六八○十號前，經警攔檢查獲，因認其涉犯刑法第三百二十條第一項之竊
    盜罪云云。
二、本件公訴人認被告涉有竊盜犯行，無非係以：(一)被害人馮傳東之胞弟乙○於警訊
    中指述；(二)贓物認領保管收據乙份等為主要依據。惟訊據被告甲○○固坦承有於
    右揭時、地為警於其上開機車置物箱內查獲被害人馮傳東所有車牌號碼為ＸＰＪ
    ─二一○號之車牌一面等情，然堅決否認有何竊盜之犯行，辯稱：該車牌係伊在
    被查前三、四天前的某一天下午一時左右，在美術館附近有一個廢棄的空地上撿
    到的，旁邊有一台廢機車（沒有車牌），車牌距離廢機車約一、二公尺等語
三、按犯罪事實應依證據認定之，無證據不得認定其犯罪事實；不能證明被告犯罪者
    ，應諭知無罪之判決，刑事訴訟法第一百五十四條第二項、第三百零一條第一項
    分別定有明文。又按刑事訴訟法第一百六十一條第一項規定：檢察官就被告犯罪
    事實，應負舉證責任，並指出證明之方法。對於其所訴之被告犯罪事實，應負提
    出證據及說服之實質舉證責任，倘所提出之證據，不足為被告有罪之積極證明，
    或其闡明之證明方法，無從說服法官以形成被告有罪之心證，基於無罪推定之原
    則，自應為被告無罪判決之諭知，不得僅以被告之反證不成立，即為認定犯罪之
    論據。而所謂認定犯罪事實之證據，係指足以認定被告確有犯罪行為之積極證據
    而言，如未發現相當證據，或證據不足以證明，自不能以推測或擬制之方法，以
    為裁判基礎。再者，刑事訴訟上證明之資料，無論其為直接證據或間接證據，均
    須達於通常一般人均不致於有所懷疑，而得確信其為真實之程度，始得據為有罪
    之認定，若其關於被告是否犯罪之證明未能達此程度，而有合理性懷疑之存在，
    致使無從形成有罪之確信，根據「罪證有疑，利於被告」之證據法則，即不得遽
    為不利被告之認定，其以情況證據（即間接證據）斷罪時，尤須基於該證據在直
    接關係上所可證明之他項情況事實，本乎推理作用足以確證被告有罪，方為合法
    ，不得徒憑主觀上之推想，將一般經驗上有利被告之其他合理情況逕予排除。
四、經查：
  (一)車牌號碼為ＸＰＪ－二一０號之車牌，係被害人丙○○所有，而於九十二年三月
    七、八日間之某日，在明誠路與翠峰路口之路邊失竊乙節，業經被害人丙○○於
    本院審理時指訴綦詳，核與證人即被害人馮傳東之胞弟乙○於警訊及本院審理時
    之證述情節相符，並有贓證物認領保管收據一紙附卷可稽。是被告於右揭時地為
    警查獲時於其所有之車牌號碼ＸＩＧ─五八九號置物箱內，所查獲之ＸＰＪ－二
    一０號車牌，係被害人丙○○於前揭時、地失竊之事實，固堪認定。惟被告是否
    成立竊盜罪責，仍須有積極證據證明其當時有竊取之行為及在主觀上是否具有不
    法所有之竊盜意圖而定，尚無從僅憑被告持有上開失竊車牌之客觀狀態，即遽然
    推論被告涉犯竊盜罪嫌，合先敘明。
  (二)被害人丙○○於本院審理時證述機車係停在明誠路與翠峰路口之路邊，不是停在
    空地上等語（見本院九十二年六月二十三日訊問筆錄），而被告於本院審理時供
    陳：該車牌係伊在被查前三、四天前的某一天下午一時左右，在美術館附近有一
    個廢棄的空地上撿到的，旁邊有一台廢機車（沒有車牌），車牌距離廢機車約一
    、二公尺等語（見本院九十二年六月五日訊問筆錄），則被告發現上開車牌之地
    點係在美術館附近的廢棄空地，顯與被害人停放機車之地點即明誠路與翠峰路口
    之路邊，並不相同；況證人乙○於警訊時陳稱「鎖住該車牌螺絲二粒無斷裂、一
    點點生繡。」等語（見警卷第四頁），則於此情形下要拆解該車牌，實無可能以
    徒手之方式為之，然被告遭查獲時，並未扣得可拆解車牌之工具（如扳手），是
    本件上開車牌是否為被告所竊，非無疑義。
  (三)綜上所述，公訴人所舉證據，就上開車牌是否為被告所竊取一節，因所憑事證尚
    存有合理之懷疑，而未達於確信為真實之程度。此外，公訴人復未再提出其他證
    據足資證明被告確有其所訴之犯行，應認不能證明被告犯罪，揆諸前揭規定及判
    例意旨，依法應為被告無罪之諭知。
五、次按檢察官聲請以簡易判決處刑之案件，經法院認為有第四百五十一條之一第四
    項但書之情形者，應適用通常訴訟程序審判之，刑事訴訟法第四百五十二條定有
    明文；且對於簡易判決之上訴，準用刑事訴訟法第三編第一章及第二章之規定，
    管轄第二審之地方法院合議庭受理簡易判決上訴案件，審理後認有第四百五十二
    條之情形者，依同法第四百五十五條之一第三項準用第三百六十九條第二項之規
    定意旨，應由該地方法院合議庭撤銷簡易庭之判決，逕依通常程序為第一審判決
    （最高法院九十一年度台非字第二一號、九十二年度台非字第三五二號判決及法
    院辦理刑事訴訟簡易程序案件應行注意事項第十四項參照）。本件經本院審理後
    ，認被告應為無罪之諭知，而有刑事訴訟法第四百五十一條之一第四項但書第三
    款之情形，故依前揭規定，應由本院合議庭逕依通常程序審理後，自為第一審判
    決，檢察官如不服本判決，仍得於法定上訴期間內，向管轄之第二審法院提起上
    訴。
六、未按，本件既經諭知無罪，則移送併案審理部分（即高雄地方法院檢察署九十二
    年度偵字第九一五五號、第一四三四八號、第一五三四二號、第二五九四三號）
    ，即與本件顯無連續犯之裁判上一罪關係，本院無從併予審理，自應退由檢察官
    另行處理，附此敘明。
七、據上論斷，應依刑事訴訟法第四百五十五條之一第一項、第三項、第四百五十二
    條、第三百六十九條第一項前段、第三百六十四條、第三百零一條，判決如主文
    。
中      華      民      國    九十三    年      七      月     十三     日
                                  臺灣高雄地方法院刑事第十三庭
                                      審判長法  官  李勝琛
                                            法  官  陳明呈
                                            法  官  曾吉雄
右正本證明與原本無異。
如不服本判決，應於判決送達後十日內，向本院提出上訴狀。
                                            書記官   唐美玲
中      華      民      國    九十三    年      七      月     十三     日
